臺灣高雄地方法院刑事判決　　　　　　　　　　　　　九十年度訴字第二五九號
　　公　訴　人　臺灣高雄地方法院檢察署檢察官
　　被　　　告　乙○○
　　指定辯護人　本院公設辯護人丙○○
右列被告因殺人未遂案件，經檢察官提起公訴（九十年度偵字第一五九一一號），本
院判決如左：
    主  文
乙○○殺人未遂，累犯，處有期徒刑陸年陸月。扣案之西瓜刀壹把沒收。
    事  實
一、乙○○前於民國八十一年間因殺人未遂案件，於八十一年七月二十二日經台灣高
    等法院高雄分院以八十一年度上訴字第一三三六號判處有期徒刑六年確定，甫於
    八十七年九月十九日縮刑期滿執行完畢。詎乙○○仍不知悔改，因之前與甲○○
    因故發生鬥毆事件，未能和解了事而心生怨恨，乃於機車置物箱內預藏西瓜刀一
    把，準備尋找甲○○報仇，隨即於九十年八月二十三日下午二時許騎乘機車前往
    甲○○位於高雄市前鎮區○○○街十五巷十二號之住處，等候甲○○返家，嗣到
    達後約十分鐘，乙○○見甲○○返家，乙○○先是上前毆打甲○○，隨即返回機
    車取出置於車上之西瓜刀，並基於殺人之犯意，持刀追殺甲○○，經甲○○持鋁
    梯抵擋，乙○○仍接續自甲○○之右上臂、右手腕等處砍殺甲○○，致甲○○受
    有右上臂切割傷十公分Ⅹ三公分、二頭肌部分斷裂、右腕關節前側裂傷合併曲指
    長肌曲指短肌（二至四）斷裂及右正中神經及尺神經斷裂、右腕橈側、尺側曲腕
    肌斷裂、右尺動脈斷裂等傷害，嗣經在旁之張智強當場抱住乙○○，始阻止乙○
    ○繼續追殺甲○○，並經警當場查獲，且扣得乙○○所有，持之砍殺甲○○之西
    瓜刀一把，後經將甲○○送醫，因甲○○受乙○○砍殺甚深，小動脈當場斷裂，
    失血過多，已成休克狀態。
二、案經高雄市政府警察局前鎮分局報請台灣高雄地方法院檢察署檢察官偵查起訴。
    理  由
一、訊據被告乙○○對於曾在上揭時地，持刀砍傷被害人乙○○，造成乙○○受有如
    事實欄所記載之傷勢等事實固坦承不諱，惟辯稱：係被害人在台北先打伊，伊回
    高雄才拿刀砍被害人，並無讓被害人死之意圖云云。經查：(1)本件被告有持刀砍
    殺被害人甲○○之事實，除據被告於本院審理時供認不諱（見本院九十年十月十
    九日訊問筆錄）外，並據被害人甲○○、證人張智強分別於本院審理及警訊時陳
    稱「我剛回來在門口和小孩玩，被告就突然從後面拿刀子揮砍，都砍到我的手，
    我拿樓梯抵擋，他才砍到我的手。他是拿刀從高於我的頭部的地方揮砍下來。」
    「當時我聽到腳踏車倒下的聲音，於是我跑出去看時，就看見乙○○拿西瓜刀追
    著我哥哥，而我哥哥拿鋁梯要自衛，因為來不及閃躲而遭乙○○砍傷，原本是朝
    胸部砍下，但我哥哥一閃而砍到手臂。」（見本院九十年十一月十六日訊問筆錄
    、九十年八月二十三日警訊筆錄），且有診斷證明書可稽，是被告確有持刀砍人
    之事實，堪以認定。(2)又被害人所受之傷勢，依鑑定人張見寬即邱綜合醫院醫師
    於偵訊時證稱：「從傷勢看是三刀，一是右上臂、一是右腕側、掌側及背側。」
    「當天他急診時，我們先縫合肌腱及神經，腕關節曲肌腱完全斷裂，肌腕橈側肌
    腱斷裂，右側曲腕、尺側曲腕肌斷裂，四支手指深淺部肌肉二、三、四、五斷裂
    ，另右正中神經尺神經斷裂，這是最主要傷勢。」「肌腱斷七條。」「肌腱、神
    經斷裂不致於死亡，但因他小動脈斷，流血過多，而大量出血是會有生命危險，
    上臂刀傷十Ⅹ三公分算很深。」「（問傷者來時如何？）休克狀態，失血多。」
    （見九十年十月八日偵訊筆錄），並有邱綜合醫院焦點護理記錄在卷足憑，是依
    被害人所受之傷勢部位及其長度、深度，足認被告於持刀砍殺被害人之時，其用
    力絕非輕微。(3)另參諸被告所持之西瓜刀，係一長形單鋒刀面之鐵製凶器，而被
    告於持刀砍殺被害人時係將刀拿到與頭齊高由上往下砍，且在被壓制住後仍急欲
    掙脫，欲繼續追殺被害人，此亦據被告供陳在卷（見本院九十年十月十九日訊問
    筆錄、九十年十二月十九日審判筆錄），而被害人係因持樓梯抵擋始僅砍傷手臂
    ，惟雖僅砍傷手臂，但其時被害人亦已血流滿地，被告全身亦沾滿被害人之血液
    ，此有照片足參，是被告雖本僅因毆打事件而前往尋仇，惟在砍殺被害人時，對
    其所持之西瓜刀在砍傷被害人之時，所可能造成之傷害應可知悉，況被告係自上
    往下砍，若非被害人持物抵擋而僅砍倒手臂，則其所砍傷之部位可能係自頭部、
    頸部延伸至胸部，則依被告下手之時用力之猛，其後果顯難已預計，甚且被告於
    砍傷被害人以致其小動脈斷裂血流不止而遭壓制後，仍欲掙脫繼續砍殺，從而，
    依被告砍殺被害人之部位、用力之程度、被害人受傷之程度及被告遭壓制後之態
    度，足徵當時被告應非僅係欲教訓被害人之意，而係生殺人之意思甚明，是被告
    所辯，不足採信，此外，復有扣案之西瓜刀一把足證。故綜上所述，本件事證明
    確，被告上開殺人之犯行，應堪認定。
二、核被告乙○○所為，係犯刑法第二百七十一條第二項、第一項之殺人未遂罪。被
    告已著手於犯罪行為之實施，而未至死亡之結果，為未遂犯，酌依刑法第二十六
    條前段規定，減輕其刑，又被告前於八十一年間因殺人未遂案件，於八十一年七
    月二十二日經台灣高等法院高雄分院以八十一年度上訴字第一三三六號判處有期
    徒刑六年確定，甫於八十七年九月十九日縮刑期滿執行完畢，有台灣高等法院被
    告全國前案紀錄表可參，其於五年內再犯本件有期徒刑以上之罪，為累犯，依刑
    法第四十七條規定加重其刑，並依法先加後減。爰審酌被告僅因與被害人生有細
    故，即持刀前往殺害被害人，造成被害人受有如上之傷害，惟念被告於犯後坦承
    部分犯行、態度尚可等一切情狀，量處如主文所示之刑，以資懲儆。再扣案之西
    瓜刀一把，為被告所有，且係供本件犯罪所用之物，業據被告陳明在卷，爰依刑
    法第三十八條第一項第二款規定，宣告沒收。至扣案血衣一件，雖係被告行兇時
    穿於身上，為被告所有之物，但非供被告犯罪所用之物，亦非違禁物，爰不另為
    沒收之諭知，併此敘明。
據上論斷，應依刑事訴訟法第二百九十九條第一項前段、刑法第二百七十一條第二項
、第一項、第二十六條前段、第四十七條、第三十八條第一項第二款，判決如主文。
本案經檢察官葉淑文到庭執行職務。
中      華      民      國      九十一    年      一      月     二     日
                                  臺灣高雄地方法院刑事第四庭
                                      法  官  楊  國  祥
右正本證明與原本無異。
如不服本判決，應於判決送達後十日內，向本院提出上訴狀。
                                      書記官  陳  怡  真
中    華    民    國    九十一    年       一      月        二        日
附錄論罪法條
中華民國刑法第二百七十一條
殺人者，處死刑、無期徒刑或十年以上有期徒刑。
前項之未遂犯罰之。
預備犯第一項之罪者，處二年以下有期徒刑。
